臺灣桃園地方法院民事裁定　　　　　　110年度桃補字第276號
原　　　告　安泰商業銀行股份有限公司


法定代理人　丁予康　


上列原告與被告張子孝等間請求代位分割遺產等事件，本院裁定
如下：
    主    文
原告應於收受本裁定送達五日內，補繳裁判費新臺幣壹萬零參佰
伍拾元，逾期不補正，即駁回起訴。
    理    由
一、按訴訟標的之價額，由法院核定；核定訴訟標的之價額，以
    起訴時之交易價額為準，無交易價額者，以原告就訴訟標的
    所有之利益為準；以一訴主張數項標的者，其價額合併計算
    之。但所主張之數項標的互相競合或應為選擇者，其訴訟標
    的價額，應依其中價額最高者定之；又分割共有物涉訟，以
    原告因分割所受利益之價額為準，民事訴訟法第77條之1 第
    1 項、第2 項、第77條之2 第1 項及同法第77條之11分別定
    有明文。其次，債權人依民法第244 條第1 項、第4 項規定
    行使撤銷權及回復原狀請求權，係屬其固有之權利，與代位
    權係代位行使債務人之權利者有所不同，是債權人以一訴依
    民法第244 條第1 項規定請求撤銷詐害行為，並依第4 項規
    定請求回復原狀，其目的皆在使其債權獲得清償，所欲達成
    之經濟目的亦為單一，均應以其如獲勝訴判決所受之利益為
    準，兩者之訴訟標的並無不同，且互相競合，原則上即以其
    主張之債權額為準；但被撤銷法律行為標的即回復原狀之標
    的價額低於債權人主張之債權額時，則以該被撤銷法律行為
    標的即回復原狀之標的價額計算。而在債權人提起撤銷債務
    人與其餘繼承人之遺產分割協議及不動產之分割繼承物權行
    為，並請求登記名義人塗銷分割繼承登記之訴時，因其目的
    均在回復債務人對遺產所得享有之權利，即應按遺產之價額
    ，依債務人應繼分之比例計算，而非依遺產之價額計算，如
    債務人遺產應繼分比例之價額低於債權人主張之債權額時，
    則以該遺產應繼分比例之價額計算訴訟標的之價額（臺灣高
    等法院暨所屬法院109 年度法律座談會民事類第16號結論）
    再代位權僅為債權人對於債務人與第三債務人間之權利義務
    關係，並非構成訴訟標的之事項，是計算其訴訟標的價額，
    應就債務人與第三債務人間之權利義務關係定之，最高法院
    109 年度台抗字第1171號民事裁定參照。另民法第1164條所
    定之遺產分割，既係以遺產為一體，整個的為分割，並非以
    遺產中各個財產之分割為對象，則於分割遺產之訴，其訴訟
    標的價額及上訴利益額自應依全部遺產於起訴時之總價額，
    按原告所占應繼分比例定之，最高法院110 年度台抗字第31
    8 號民事裁定可資參照。
二、經查，本件原告起訴請求撤銷被告間之遺產協議及登記行為
    ，並代位張子孝分割其繼承之遺產，此為兩不相同之訴訟標
    的，依法自應合併計算其價額。就①請求撤銷被告間之遺產
    協議及登記行為部分，原告主張未受償之債權本金為新臺幣
    （下同）451,872 元，而被繼承人張好祥之遺產為坐落桃園
    市○○區○○段000 地號之土地（應有部分1/4 ，下稱系爭
    土地）及門牌號碼桃園市○○區○○街00巷0 弄00○0 號之
    房屋（下稱系爭房屋），繼承人除張子孝外，尚有張江真珠
    、張梅芝、張梅芬、張子榮，是張子孝被繼承人張好祥之上
    開遺產，僅有1/ 5之應繼份，是系爭土地起訴時之交易價額
    為2,345,375 元（計算式：110 年1 月公告現值77,700元/
    平方公尺×120.74平方公尺×1/4 ＝2,345,375 元，元以下
    4 捨5 入）、系爭房屋起訴時課稅現值為123,500 元，則張
    子孝因分割所受利益之客觀價額為493,775 元（即就被繼承
    人張好祥之遺產總價額2,468,875 元【系爭土地交易價額2,
    345,375 元＋系爭房屋課稅現值123,500 元】×張子孝應繼
    分1/5 ＝493,775 元），揆諸上開說明，自應以較低數額之
    451,872 元作為訴訟標的價額；另②代位分割遺產部分，應
    核定為493,775 元，故本件訴訟標的價額經核定為945,647
    元（451,872 元＋493,775 元＝945,647 元），應徵第一審
    裁判費10,350元，茲依民事訴訟法第249 條第1 項但書之規
    定，限原告於收受本裁定送達5 日內補繳，逾期即駁回其訴
    ，特此裁定。
中    華    民    國   110    年    10    月    21    日
                  桃園簡易庭  法  官  顏嘉漢
以上為正本係照原本作成。
本裁定關於訴訟標的價額核定之部分如有不服，得於裁定送達後
10 日內向本院提出抗告狀，並應繳納抗告費新台幣 1,000 元；
命補裁判費之部分，不得抗告。
中    華    民    國   110    年    10    月    22    日
                              書記官  楊上毅